【裁判字號】    89,婚,605
【裁判日期】    891109
【裁判案由】    離婚
【裁判全文】
臺灣板橋地方法院民事判決  八十九年度婚字第六○五號
    原      告  甲○○原名王.
    訴訟代理人  吳尚昆律師
    被      告  乙○○      住同右（現另案在臺灣臺北監獄臺北分監執行中）
右當事人間離婚事件，本院判決如左：
    主      文
准原告與被告離婚。
訴訟費用由被告負擔。
    事      實
甲、原告方面：
  一、聲明：求為判決如主文所示。
  二、陳述：
  （一）兩造於民國七十九年七月二日結婚，惟
    １、婚前即七十九年四月間，被告與訴外人王異凡基於犯意聯絡及行為分擔，由
        被告提供本人之相片一張予王異凡，王異凡換貼於其所拾得訴外人褚慶雄身
        分證上而變造該身分證，並偽造褚慶雄印章一枚，先由被告於七十九年四月
        二十三日攜至臺北市○○○路○段八十七號六樓訴外人鼎盛證券股份有限公
        司（下稱鼎盛公司）處，於鼎盛公司填寫褚慶雄之姓名、年籍、住址等資料
        ，並於委託人簽名蓋章欄偽造褚慶雄之署押及印文各一枚而偽造該私文書，
        持向鼎盛公司冒用褚慶雄之名義申請開設股票買賣帳戶；嗣於婚後即七十九
        年八月二日中午，被告明知王異凡交付之股票十張均為來路不明之贓物（該
        等股票係訴外人蕭楊淑敏所有，為王異凡於七十九年七月二十九日自保管人
        楊佩珠處竊得），竟仍在鼎盛公司予以收受，旋至鼎盛公司填具四張委託書
        ，並於委託人簽章欄各偽造褚慶雄之印文一枚而偽造該等私文書後，持交該
        公司營業員經由上開褚慶雄之帳戶內出售前揭股票，翌日被告復持上開股票
        至鼎盛公司，於該公司填寫五張「買進賣出報告書」、四張「證券交付清單
        」、一張「合併交割憑單」之委託人欄各偽造褚慶雄之印文一枚而偽造該等
        私文書，持向鼎盛公司營業員辦理股票交割手續，均足生損害鼎盛公司及褚
        慶雄。
    ２、被告於七十九年八月四日上午九時十分為警查獲上開犯行後，竟另行起意出
        示上開經變造之「褚慶雄」身分證應訊，先於同日下午一時在臺北市政府警
        察局信義分局敦化南路派出所（下稱敦南派出所）受警訊問時，在敦南派出
        所偵訊筆錄上偽造「褚慶雄」之署押一枚，並以上開偽造之褚慶雄印章印文
        十枚；繼於同日晚上七時許，在臺北市政府警察局大安分局（下稱大安分局
        ）刑事組偵訊筆錄上偽造褚慶雄署押一枚，並以上開偽造之褚慶雄印章偽造
        褚慶雄之印文一枚；再接續於同日晚上八時三十五分許及同月十三日上午九
        時三十分許接受臺灣臺北地方法院檢察署（下稱臺北地檢署）檢察官訊問時
        ，在訊問筆錄上偽造褚慶雄之署押一枚，承辦該案之員警及檢察官均誤認其
        褚慶雄，令褚慶雄無端受累出庭應訊，足生損害於褚慶雄及國家刑事偵查發
        動之正確行使。
        而被告上開１所示之犯行，係犯收受贓物罪、行使變造特種文書罪及行使偽
        造私文書罪，上開２所示之犯行，係犯行使特種文書罪、偽造署押及偽造印
        文罪，經臺灣臺北地方法院（下稱臺北地院）八十八年度訴緝字第一二四號
        案件認定其連續行使偽造私文書罪，判處有期徒刑四月，又偽造署押，判處
        有期徒刑三月，應執行有期徒刑六月，嗣經被告不服提起上訴，分別經臺灣
        高等法院八十八年度上訴字第三六九四號、最高法院八十九年臺上字第一四
        二六號判決上訴駁確定。觀被告所犯上開罪行均係出自私欲，而致多人受害
        ，依社會一般觀念係屬不名譽之罪，嚴重破壞兩造婚姻生活，無法期待回復
        與婚姻本質相容之共同生活，為此依民法第一千零五十二條第一項第十款訴
        請離婚。
  （二）被告性情不定，經常對原告辱罵，原告一再隱忍，然被告於八十九年四月一
        日又對原告拳腳相向，並以手掐住原告脖子，使原告受有頸部及前胸擦傷及
        前胸瘀傷，更持刀出言恐嚇原告，如敢邀原告之母親或弟弟前來，要讓渠等
        斷手斷腳，原告受此虐待，無法再與原告共同維持婚姻生活，要求與被告離
        婚，兩造乃於八十九年四月二十九日簽立離婚協議書，詎被告旋即反悔，不
        肯同至戶政事務所辦理離婚登記，為此依民法第一千零五十二條第一項第三
        款訴請離婚。
  三、證據：提出戶籍謄本一件、臺北地院八十八年度訴緝字第一二四號刑事判決影
      本一件、臺灣高等法院八十八年度上訴字第三六九四號刑事判決影本一件、最
      高法院八十九年度臺上字第一六二四號刑事判決影本一件、離婚協議書影本一
      件為證。
乙、被告方面：
  一、聲明：同意原告之請求。
  二、陳述：
      其同意原告請求離婚，惟原告主張其於八十九年四月一日所受之傷，是原告自
      己發生車禍所致，與被告無涉；又其雖犯有原告主張上開犯行，並遭判刑確定
      ，惟上開犯行均係發生在十年前，之後十年間被告已改過自新，並無任何犯罪
      ，如以此為由請求離婚，被告不能信服。
丙、本院依職權；
  一、調取被告刑案資料查註紀錄表。
  二、調取被告在監在押資料表。
    理      由
一、程序方面：
    按關於認諾效力之規定，於婚姻事件不適用之。民事訴訟法第五百七十四條第一
    項定有明文。是本件原告起訴請求離婚，被告雖同意原告之請求，於本件婚姻事
    件自無認諾效力規定之適用，合先敘明。
二、兩造於七十九年七月二日結婚，惟被告自婚前即七十九年四月間起，與訴外人王
    異凡基於犯意聯絡及行為分擔，由被告提供本人之相片一張予王異凡，王異凡換
    貼於其所拾得訴外人褚慶雄身分證上而變造該身分證，並偽造褚慶雄印章一枚，
    先由被告於七十九年四月二十三日攜至鼎盛公司，偽造褚慶雄之署押及印文各一
    枚而偽造該私文書，冒用褚慶雄之名義申請開設股票買賣帳戶；嗣於婚後即七十
    九年八月二日中午，被告明知王異凡交付之股票十張均為來路不明之贓物（該等
    股票係訴外人蕭楊淑敏所有，為王異凡於七十九年七月二十九日自保管人楊佩珠
    處竊得），竟仍在鼎盛公司予以收受，並先後於該日及翌日執上開偽造褚慶雄之
    印章，偽造褚慶雄之印文於各類委託書等賣出股票單據上，持向鼎盛公司營業員
    辦理股票交割手續，均足生損害鼎盛公司及褚慶雄；被告嗣於七十九年八月四日
    上午九時十分為警查獲上開犯行後，竟另行起意出示上開經變造之「褚慶雄」身
    分證應訊，先後在同日下午一時、晚上七時，分別在敦南派出所、大安分局受警
    訊問時，於偵訊筆錄上各偽造「褚慶雄」之署押一枚，並分別以上開偽造之褚慶
    雄印章印文十枚及一枚；繼於同日晚上八時三十五分許及同月十三日上午九時三
    十分許接受臺北地檢署檢察官訊問時，在訊問筆錄上偽造褚慶雄之署押一枚，承
    辦該案之員警及檢察官均誤認其褚慶雄，令褚慶雄無端受累出庭應訊，足生損害
    於褚慶雄及國家刑事偵查發動之正確行使，被告上開犯行，經臺北地院八十八年
    度訴緝字第一二四號案件判處應執行有期徒刑六月，嗣經被告不服提起上訴，分
    別經臺灣高等法院、最高法院判決上訴駁確定。觀被告所犯上開罪行均係出自私
    欲，而致多人受害，依社會一般觀念係屬不名譽之罪，爰依民法第一千零五十二
    條第一項第十款訴請離婚；又被告性情不定，經常對原告辱罵，原告一再隱忍，
    然被告於八十九年四月一日又對原告拳腳相向，並以手掐住原告脖子，使原告受
    有頸部及前胸擦傷及前胸瘀傷，更持刀出言恐嚇原告，如敢邀原告之母親或弟弟
    前來，要讓渠等斷手斷腳，原告受此虐待，無法再與原告共同維持婚姻生活，要
    求與被告離婚，兩造乃於八十九年四月二十九日簽立離婚協議書，詎被告旋即反
    悔，不肯同至戶政事務所辦理離婚登記，為此依民法第一千零五十二條第一項第
    三款訴請離婚。被告則以：其同意原告請求離婚，惟原告主張其於八十九年四月
    一日所受之傷，是原告自己發生車禍所致，與被告無涉；又其雖犯有原告主張上
    開犯行，並遭判刑確定，惟上開犯行均係發生在十年前，之後十年間被告已改過
    自新，並無任何犯罪，如以此為由請求離婚，被告不能信服云云為辯，請求駁回
    原告之訴。
三、按夫妻之一方因犯不名譽之罪被處徒刑者，他方得向法院請求離婚。民法第一千
    零五十二條第一項第十款定有明文。次按民法第一千零五十二條第十款所謂不名
    譽之罪，係指社會上一般觀念皆認為不名譽之犯罪而言；「上訴人犯背信及偽造
    私文書罪，被判處有期徒刑一年六月業經確定執行在案，原審以上訴人係犯不名
    譽之罪，被處徒刑，遂判准被上訴人與上訴人離婚，於法並無不合。」（最高法
    院三十三年上字第三一四二號判例、四十六年臺上字第一七０七號判例意旨參照
    ）。原告主張被告於七十九年四月間起至同年八月四日止，與訴外人王異凡基於
    犯意聯絡及行為分擔，以變造訴外人褚慶雄之身分證持往鼎盛公司，進而偽造褚
    慶雄之署押、印文開立褚慶雄之證券交易帳戶，再收受來路不明之股票十張，再
    持偽刻褚慶雄之印章，偽造褚慶雄之印文於各類委託書等賣出股票單據上，利用
    褚慶雄上開證券帳戶，持向鼎盛公司營業員辦理股票交割手續，因而犯有收受贓
    物罪、行使變造特種文書罪、行使偽造私文書罪；嗣於七十九年八月四日上午九
    時十分為警查獲上開犯行後，竟分別在敦南派出所、大安分局及臺北地檢署之訊
    問、偵查筆錄偽造褚慶雄之署押及印文，承辦該案之員警及檢察官均誤認其褚慶
    雄，令褚慶雄無端受累出庭應訊，足生損害於褚慶雄及國家刑事偵查發動之正確
    行使，而犯有行使特種文書罪、偽造署押及偽造印文罪，並經臺北地院判處有期
    徒刑六月確定，嗣經被告上訴，分別經臺灣高等法院、最高法院判決上訴駁回確
    定，於本件辯論終結前仍在監執行中之情事，業經本院調取並核對被告刑案資料
    查註紀錄表、在監在所紀錄表屬實，且為被告所自認，被告雖以：其雖有原告主
    張上開犯行，並遭判刑確定，惟上開犯行均係發生在十年前，之後十年間被告已
    改過自新，並無任何犯罪，如以此為由請求離婚，被告不能信服云云為辯，然被
    告前接犯行雖發生在七九年間，惟相關刑事案件係於八十九年三月十六日始經最
    高法院刑事庭判決上訴駁回確定，復觀被告所犯上開罪行均係出自私欲，而致訴
    外人褚慶雄、蕭楊淑敏、楊佩珠．．．等多人受害，依社會一般價值觀念，顯係
    屬不名譽之罪，嚴重破壞兩造婚姻生活，自無法期待回復與婚姻本質相容之共同
    生活；續查原告提起本件離婚之訴亦未逾民法第一千零五十四條所規定之除斥期
    間，是被告犯不名譽之罪被處徒刑甚為明確，揆諸首揭規定，原告依據民法第一
    千零五十二條第一項第十款之規定訴請離婚，為有理由，應予准許，爰判決如主
    文第一項所示。至於原告另以同法同條同項第三款不堪同居之虐待為由，請求判
    決與被告離婚，惟此請求離婚之事由，與前述被告因犯不名譽之罪被處徒刑為由
    之請求係屬擇一之法律關係，本院既認定原告受被告因犯不名譽之罪被處徒刑，
    因而判決准兩造離婚，則本件請求離婚之目的已達，自毋庸就其餘離婚之事由再
    行審究，附此敘明。
四、據上論結，本件原告之訴為有理由，依民事訴訟法第七十八條，判決如主文。
中      華      民      國    八十九    年     十一     月      九      日
                                  臺灣板橋地方法院家事法庭
~B法      官  鍾啟煌
右為正本係照原本作成。
如對本判決上訴，須於判決送達後二十日內向本院提出上訴狀（須按他造人數提出繕
本）。
中      華      民      國    八十九    年     十一     月      九      日
~B法院書記官  王慈嬰


司法院資訊處製作；財團法人民間司法改革基金會備份。
